臺灣高等法院高雄分院刑事判決　　　　95年度上訴字第2118號
上　訴　人
即　被　告　甲○○
指定辯護人　本院公設辯護人　乙○○
上列上訴人因違反毒品危害防制條例案件，不服臺灣高雄地方法
院95年度訴字第2722號中華民國95年10月12日第一審判決（起訴
案號：臺灣高雄地方法院檢察署95年度偵字第16561 號），提起
上訴，本院判決如下：
     主  文
原判決撤銷。
甲○○共同運輸第三級毒品，處有期徒刑伍年貳月，褫奪公權參
年。扣案愷他命肆包（合計驗後淨重壹仟玖佰玖拾陸點貳公克，
不含包裝袋肆只）；阿華田、亞培奶粉包裝袋各壹只、雀巢果汁
包裝袋貳只、行李箱壹只、摩托羅拉行動電話壹支（不含SIM 卡
），均沒收。人民幣貳仟伍佰元沒收，如全部或一部不能沒收時
，追徵其價額。
     事  實
一、甲○○明知愷他命（Ketamime）屬毒品危害防制條例第2 條
    第2 項第1 款規定之第三級毒品，且為行政院公告禁止私運
    之管制進口物品，未經許可不得私運及運輸，於民國95年3
    月間至大陸地區珠海市遊玩時，在該市「天地人間」酒店內
    結識丙○○（共同被告，另移檢察官偵辦）。期間丙○○知
    悉甲○○經濟狀況不佳，遂許以新台幣100,000 元之報酬，
    要求甲○○攜運第三級毒品愷他命進入台灣，甲○○返台後
    ，幾經考慮，終因貪圖利益，允諾丙○○前開提議，於95年
    6 月12日再度前往大陸珠海市，與丙○○會面，丙○○則於
    同年6 月17日下午2 時許，在珠海市新海利酒店內，將其所
    有外以阿華田、亞培奶粉包裝袋各1 只、雀巢果汁包裝袋2
    只予以包裝之愷他命毒品4 包（合計驗前淨重1996.6公克、
    驗後淨重1996.2公克、純度67.4﹪），交予甲○○，並交付
    人民幣2,500 元作為前金，約定待甲○○將上開毒品運入台
    灣後，丙○○會再撥打甲○○使用之0000000000號行動電話
    ，聯繫後續愷他命毒品交付事宜，屆時再將尾款報酬一併交
    付，甲○○則於收受愷他命後，將之藏放於其所有之行李箱
    內，2 人旋於同日出境大陸抵達澳門機場，丙○○則先搭乘
    同日晚上8 時5 分起飛之長榮航空公司BR828 班機返台。而
    甲○○則隨後搭乘同日晚上8 時20分起飛之澳門航空公司NX
    -660號班機，於同日晚上10時20分許抵台入境高雄市小港機
    場，在入境檢查時，為財政部高雄關稅局官員查獲，扣得上
    開愷他命4 包、甲○○所有供犯罪所用行李箱1 只、及其所
    有供犯罪預備用之摩托羅拉手機1 支（內含0000000000號SI
    M 卡1 張）。
二、案經內政部警政署航空警察局高雄分局移請臺灣高雄地方法
    院檢察署檢察官偵查後起訴。
     理  由
壹、程序方面：
一、按被告以外之人於審判外之言詞或書面陳述，除法律有規定
    者外，不得作為證據，刑事訴訟法第159 條第1 項固定有明
    文。惟被告以外之人於審判外之陳述，雖不符前4 條之規定
    ，而經當事人於審判程序同意作為證據，法院審酌該言詞陳
    述或書面陳述作成時之情況，認為適當者，亦得為證據。當
    事人、代理人或辯護人於法院調查證據時，知有第159 條第
    1 項不得為證據之情形，而未於言詞辯論終結前聲明異議者
    ，視為有前項之同意，亦經刑事訴訟法第159 條之5 亦規定
    甚明。經查：
  (一)本案卷附高雄醫學大學附設中和紀念醫院檢驗報告（見95年
    度偵字第16561 號卷第30頁）1 份，雖為被告以外之人於審
    判外所為之書面陳述，屬於傳聞證據，然此乃臺灣高雄地方
    法院檢察署檢察官於偵查中，依刑事訴訟法第208 條第1 項
    規定，囑託上開醫院鑑定，該醫院依刑事訴訟法第208 條第
    1 項準用同法第206 條第1 項規定所出具之書面鑑定報告，
    屬刑事訴訟法第159 條第1 項「被告以外之人於審判外之言
    詞或書面陳述，除法律有規定者外，不得作為證據」規定所
    稱「法律有規定者」之情形，應有證據能力。
  (二)內政部警政署航空警察局高雄分局依法搜索、扣押，製作扣
    押貨物、運輸工具收據及搜索筆錄、扣押筆錄及扣案毒品愷
    他命4 包，係公務員依法定程序取得之證物，自有證據能力
    （見警卷第12、13頁）。
二、再按，傳聞法則乃對於被告以外之人於審判外之言詞或書面
    陳述，亦即針對被告以外之人於審判外以言詞或書面所為之
    供述證據所為之規範。卷附被告遭查獲時，所攝查扣愷他命
    毒品照片4 張（見警卷第20、21頁），乃以科學、機械之方
    式，對於當時狀況所為忠實且正確之記錄，性質上並非供述
    證據，自無刑事訴訟法第159 條第1 項規定之適用，附此敘
    明。
貳、實體部分：
一、上開事實，業據上訴人即被告甲○○於原審及本院審理時供
    承不諱，復有內政部警政署航空警察局高雄分局扣押貨物、
    運輸工具收據及搜索筆錄、扣押筆錄各1 份、被告遭查獲時
    所攝愷他命毒品相片4 張附卷可參，另扣案粉末4 包，經送
    請高雄醫學大學附設中和紀念醫院檢驗結果，認均含有愷他
    命毒品成分（合計驗前淨重1996.6公克、驗後淨重1996.2公
    克、純度67.4﹪），有該醫院95年6 月27日編號0000-000號
    檢驗報告1 紙存卷可參，足認扣案白粉即係愷他命毒品無訛
    ，是被告上開自白核與事實相符，自可採為認定事實之依據
    。本件事證明確，被告於上揭時地，運輸愷他命入境之犯行
    ，堪以認定。
二、論罪科刑部分：
  (一)按被告行為後，刑法業經修正公布，並於95年7 月1 日施行
    ，而比較新舊法時，應就罪刑有關之共犯、未遂犯、想像競
    合犯、牽連犯、連續犯、結合犯，以及累犯加重、自首減輕
    暨其他法定加減原因（如身分加減）與加減例等一切情形，
    綜其全部罪刑之結果而為比較（最高法院95年5 月23日刑事
    庭第8 次會議決議參照）。經查：被告行為時毒品危害防制
    條例第4 條第3 項雖未修正，惟併科罰金部分，依修正前刑
    法第33條第5 款規定「主刑之種類如下：五、罰金：1 元以
    上」，該罪之罰金刑為最低得科新臺幣3 元，最高得科新臺
    幣5,000,000 元。而依修正後刑法第33條第5 款修正為「主
    刑之種類如下：五、罰金：新臺幣1,000 元以上，以百元計
    算之」之規定，該罪之罰金刑最低得科新臺幣1,000 元以上
    ，最高得科新臺幣5,000,000 元，比較新舊法，應以被告行
    為時之刑法第33條之規定計算併科罰金之最低額較有利於被
    告。又刑法第28條共犯修正施行前規定「2 人以上共同實施
    犯罪之行為者，皆為正犯」，修正施行後規定「2 人以上共
    同實行犯罪之行為者，皆為正犯」，修法後將完全未參與犯
    罪行為之實行之陰謀共同正犯及預備共同正犯刪除。而本件
    被告與丙○○間，對於上開運輸毒品犯行，有犯意聯絡，被
    告並有行為分擔，並已著手於實施運輸毒品之犯罪行為，不
    論依修正前或修正後刑法第28條之規定，均構成共同正犯，
    對被告而言並無有利或不利之情形，自不生新舊法比較之問
    題，應逕依修正後之刑法第28條，論以共同正犯。
  (二)查愷他命係屬毒品危害防制條例第2 條第2 項第3 款之第三
    級毒品，亦屬行政院依據懲治走私條例第2 條第4 項所頒訂
    「懲治走私條例公告管制物品項目及其數額」之公告甲項第
    4 款所列之管制進出口物品，不限其數額，均不得私運進出
    口；又自大陸地區私運物品進入臺灣地區，或自臺灣地區私
    運物品前往大陸地區者，以私運物品進口、出口論，適用懲
    治走私條例規定處斷，懲治走私條例第12條定有明文。是核
    被告所為，係犯毒品危害防制條例第4 條第3 項之運輸第三
    級毒品罪及懲治走私條例第12條、第2 條第1 項準私運管制
    物品進口罪。被告與丙○○間，就本件走私、運輸第三級毒
    品犯行，互有犯意之聯絡，被告並有行為之分擔，皆為共同
    正犯。又被告於行為後，修正後之刑法第55條關於想像競合
    犯之規定，雖仍以一罪論，惟不得科以較輕罪所定最輕本刑
    以下之刑，因其要件及適用範圍均並未變更，且依最高法院
    95年第8 次刑事庭會議決議，認此係科刑之限制，為法理之
    明文化，非屬法律之變更，即無庸為比較新舊法，不生是否
    有利被告問題，應逕適用裁判時法律裁判之。是被告以1 行
    為觸犯上開2 罪名，為想像競合犯，依刑法第55條之規定，
    應從較重之毒品危害防制條例第4 條第3 項運輸第三級毒品
    罪處斷。
三、原審予以被告論科，固非無見，惟查本件與被告共同走私運
    輸毒品之共犯並非綽號「阿丁」之成年男子，而係丙○○，
    而丙○○於案發當日係搭乘晚上8 時5 分由澳門機場起飛之
    長榮航空公司BR828 班機返台等情，業據被告於本院審理中
    供述，並有長榮航空公司96年3 月28日長航法字第20071008
    號函及其所附95年6 月17日該公司20時5 分由澳門飛往高雄
    之旅客艙單資料附於本院卷可稽。而原判決認本件共犯係綽
    號「阿丁」不詳姓名成年男子，即有認定事實違誤之失，自
    有未合。被告上訴意旨，執此指摘原判決不當，為有理由，
    自應由本院將原判決撤銷改判。爰審酌被告夾帶第三級毒品
    愷他命進口，數量高達1,996.6 公克，如該數量龐大之毒品
    流入市面，將嚴重戕害社會治安及國民健康，足認犯罪情節
    甚重，是被告所為自應受相當程度之刑事責難；惟另考量被
    告犯罪後坦認犯行，表示知錯，已見悔意，且並無任何不良
    前科紀錄，有卷附臺灣高等法院被告前案紀錄表可按，素行
    尚佳，及斟酌其犯罪手段、動機、本件及時查獲未使危害擴
    大、被告尚未獲得任何利益，且於本院審理中供出共犯丙○
    ○之身分，以利偵辦，等一切情狀，量處如主文第2 項所示
    之刑。另依其犯罪性質，本院認有褫奪公權之必要，爰併宣
    告褫奪公權3 年，以示懲儆。
四、又按從刑附屬於主刑，除法律有特別規定者外，依主刑所適
    用之法律（最高法院95年第8 次刑事庭會議決議參照），尚
    無比較新舊法之問題。查本件扣案以阿華田、亞培奶粉、雀
    巢果汁包裝袋予以分裝之粉末4 包，經送驗結果，均檢出第
    三級毒品愷他命陽性反應（合計驗前淨重1996.6公克、驗後
    淨重1996.2公克、純度67.4﹪），已見前述，該毒品為毒品
    危害防制條例第11條之1 禁止無正當理由持有之違禁物，而
    毒品危害防制條例第19條第1 項所稱「供犯罪所用或因犯罪
    所得之物」，並不包括毒品本身（最高法院95年度台上字第
    911 號判決意旨參照），故應依刑法第38條第1 項第1 款之
    規定，宣告沒收。至鑑驗耗用之毒品既已滅失，自無庸諭知
    沒收。被告放置上開毒品用以運輸之行李箱1 只，為被告所
    有運輸毒品所用之物，業經被告供承在卷，另包裝上開毒品
    之阿華田、亞培奶粉包裝袋各1 只、雀巢果汁包裝袋2 只，
    既係丙○○交予被告收受，堪認為丙○○所有，本於共同正
    犯責任共同之法理，自應均依毒品危害防制條例第19條第1
    項前段，一併於本案宣告沒收。扣案摩托羅拉行動電話1 支
    ，為被告所有，如其順利攜帶毒品闖關成功，丙○○將撥打
    該電話與其聯絡後續交付愷他命事宜等情，據被告陳明在卷
    ，堪認該行動電話為被告所有，預備供犯罪所用之物，應依
    刑法第38條第1 項第2 款規定諭知沒收。至該行動電話內含
    0000000000號SIM 卡1 片，據被告供稱係向友人所拿之物（
    見偵查卷第20頁背面），且依卷附台灣大哥大股份有限公司
    查詢資料顯示，該SIM 卡登記使用人為沈楊秀鳳，有該查詢
    資料1 紙在卷可參（見偵查卷第24頁），足認被告上開所陳
    尚非虛偽，難遽認該SIM 卡為被告所有，爰不予宣告沒收。
    另被告犯罪所得之人民幣2,500 元，雖未經扣押仍應依毒品
    危害防制條例第19條第1 項規定宣告沒收，如全部或一部不
    能沒收時，追徵其價額。
五、共犯丙○○另移臺灣高雄地方法院檢察署，由檢察官另行偵
    辦，併此明。
據上論斷，應依刑事訴訟法第369 條第1 項前段、第364 條、第
299 條第1 項前段，毒品危害防制條例第4 條第3 項、第19條第
1 項前段，懲治走私條例第2 條第1 項、第11條第1 項，刑法第
11 條 、第2 條第1 項前段、第55條、第37條第2 項、第38條第
1 項第1 款、第2 款，第28條，判決如主文。
本案經檢察官陳宗吟到庭執行職務。
中　　華　　民　　國　　96　　年　　5 　　月　　24　　日
                  刑事第三庭    審判長法  官  周賢銳
                                      法  官  黃仁松
                                      法  官  謝宏宗
以上正本證明與原本無異。
如不服本判決應於收受本判決後10日內向本院提出上訴書狀，其
未敘述上訴理由者，並得於提起上訴後10日內向本院補提理由書
狀（均須按他造當事人之人數附繕本）「切勿逕送上級法院」。
中　　華　　民　　國　　96　　年　　5 　　月　　25　　日
　　　　　　　　　　　　　　　　　　　書記官  熊惠津
附錄本判決論罪科刑法條：
毒品危害防制條例第4條第3項
製造、運輸、販賣第三級毒品者，處5 年以上有期徒刑，得併科
新臺幣5 百萬元以下罰金。
懲治走私條例第2 條第1項
私運管制物品進口、出口逾公告數額者，處7 年以下有期徒刑，
得併科新臺幣300 萬元以下罰金。
                                                      Q
